【裁判字號】    97,上訴,1602
【裁判日期】    980324
【裁判案由】    違反槍砲彈藥刀械管制條例等
【裁判全文】
臺灣高等法院高雄分院刑事判決        97年度上訴字第1602號
上  訴  人
即  被  告  甲○○
選任辯護人  楊水柱律師
上列上訴人因違反槍砲彈藥刀械管制條例等案件，不服臺灣高雄
地方法院97年度訴字第1161號中華民國97年8 月28日第一審判決
（起訴案號：臺灣高雄地方法院檢察署97年度偵字第5108號），
提起上訴，本院判決如下：
    主  文
原判決關於非法持有槍彈部分撤銷。
甲○○犯非法持有可發射子彈具有殺傷力之槍枝罪，處有期徒刑
參年肆月，併科罰金新臺幣拾萬元，罰金如易服勞役，以新臺幣
貳仟元折算壹日；扣案改造手槍壹支（槍枝管制編號：00000000
00號，含彈匣壹個）沒收。
    事  實
一、甲○○明知具有殺傷力之改造手槍及子彈，係槍砲彈藥刀械
    管制條例所列管之違禁物，未經主管機關之許可，不得製造
    或持有，竟於民國93年間某日，在高雄市小港區紅毛港某處
    水溝內，拾得不詳之人所丟棄具殺傷力之改造手槍1 支及子
    彈1 顆，而無故持有之。緣甲○○與簡進長為址設高雄縣鳳
    山市○○路3 巷22號附15之「瑞和工程股份有限公司」（下
    稱瑞和公司）股東，雙方因工程財務糾紛而有積怨，甲○○
    疑簡進長侵吞款項，竟於97年2 月2 日上午8 時許，在瑞和
    公司辦公室內，持上開改造手槍裝填子彈1 顆，向簡進長要
    求解釋公司工程帳款明細問題。因甲○○對簡進長的解釋仍
    有不滿，竟基於傷害之犯意，持該改造手槍敲打簡進長頭部
    ，該改造手槍因敲打而不慎走火擊發，並貫穿辦公室天花板
    ，甲○○並持現場之椅子毆打簡進長左肩部，致簡進長頭部
    挫傷暨血腫（2X2 公分）及左肩部挫傷（傷害部分，業經原
    審判決有罪確定）。事後甲○○將該改造手槍拆解放入塑膠
    袋內，藏放在瑞和公司旁木材堆內。嗣甲○○再邀約簡進長
    及陳添孟（簡進長姊夫）於97年2 月5 日下午1 時20分許，
    前往瑞和公司商談帳務時，因陳添孟畏懼而向警方報案，經
    警方於同日下午3 時30分許前往現場處理，發現該辦公室天
    花板有一彈孔，並當場扣得彈頭1 顆及彈殼1 枚，嗣再循線
    於同日下午7 時50分許逮捕甲○○後，偕同甲○○在瑞和公
    司旁木材堆，扣得上開改造手槍1 支（含彈匣1個）。
二、案經簡進長訴由高雄縣政府警察局仁武分局報告臺灣高雄地
    方法院檢察署檢察官偵查起訴。
    理  由
壹、證據能力部分：
一、按被告以外之人於審判外之陳述雖不符前4 條之規定，而經
    當事人於審判程序同意作為證據，法院審酌該言詞陳述或書
    面陳述作成時之情況，認為適當者，亦得為證據；當事人、
    代理人或辯護人於法院調查證據時，知有第159 條第1 項不
    得為證據之情形，而未於言詞辯論終結前聲明異議者，視為
    有前項之同意，刑事訴訟法第159 條之5 定有明文。本件證
    人簡進長、陳添孟及薛德祥於警詢中之陳述，為屬被告以外
    之人於審判外之陳述，均屬傳聞證據，而上開證據，業經檢
    察官、被告、辯護人同意作為證據，並捨棄詰問權，本院審
    酌上開證據作成時之情狀，並無違法或不當等情形，認為以
    之作為本案之證據亦屬適當，依上開規定，自均具證據能力
    。
二、次按有關鑑定人之選任及鑑定機關（團體）之囑託，依刑事
    訴訟法第198 條及第208 條之規定，應由法官或檢察官為之
    ，而鑑定人及鑑定機關（團體）實施鑑定或審查之人所為之
    言詞或書面報告，即為傳聞證據之例外，具有證據能力。是
    檢察官對於偵查中之案件，認須實施鑑定者，固應就具體個
    案，選任鑑定人或囑託鑑定機關（團體）為之；但對於司法
    警察機關調查中之案件，或有量大或急迫之情形，為因應實
    務之現實需求，如檢察官針對該類案件之性質，認為當然有
    鑑定之必要者，基於檢察一體原則，得由該管檢察長對於轄
    區內之案件，以事前概括選任鑑定人或囑託鑑定機關（團體
    ）之方式，俾便轄區內之司法警察官、司法警察對於調查中
    之此類案件，得即時送請事前已選任之鑑定人或囑託之鑑定
    機關（團體）實施鑑定。扣案之改造手槍，雖係由高雄縣政
    府警察局鳳山分局送請內政部警政署刑事警察局鑑定後出具
    槍彈鑑定書（偵查卷第21-23 頁），依上開說明，仍屬受檢
    察官囑託鑑定之範圍，是該等鑑定意見書與本院囑託該局實
    施鑑定所出具之98年1 月15日函文（本院卷第46-49 頁），
    均屬刑事訴訟法第208 條第項準用第206 條第1 項所稱之書
    面報告，依刑事訴訟法第159 條第1 項之立法理由，為該條
    項所指例外之規定，應有證據能力。
貳、實體部分：
一、訊據被告甲○○固坦承於上開時地持有槍枝敲打簡進長頭部
    ，並因而槍枝走火擊發射中辦公室天花板等情，惟矢口否認
    有非法持有可發射子彈具有殺傷力之槍彈犯行，辯稱：該槍
    枝是鬆散的，應該不能擊發而無殺傷力，且該子彈係空包彈
    云云。經查：
  (一)上揭犯罪事實，業據被告於原審準備程序及審理時坦承不諱
    （見原審審訴卷第22頁及訴字卷第16-23 頁），核與證人簡
    進長、陳添孟、薛德祥於警詢中證述：被告持槍枝毆打簡進
    長頭部時，槍枝走火，聽到砰一聲，天花板上有一彈孔等情
    相符，並有改造手槍1 支扣案足資佐證。又扣案之改造手槍
    經送內政部警政署刑事警察局鑑定結果，認係改造手槍，由
    仿FN廠半自動手槍製造之槍枝，換裝土造金屬槍管而成，擊
    發功能正常，可供擊發適用子彈使用，認具殺傷力等情，有
    內政部警政署刑事警察局97年3 月24日刑鑑字第0970022061
    號槍彈鑑定書在卷足據。且被告持該手槍槍柄敲打簡進長之
    頭部，致槍枝走火擊發，子彈射出並穿透辦公室天花板一情
    ，亦有現場照片足資佐證（見警卷第12頁），依上開證據觀
    之，該改造手槍功能正常，威力強大，確有殺傷力，堪以認
    定。
  (二)被告於本院審理中雖改辯稱：該槍無殺傷力，子彈係空包彈
    等語，然經本院再次將扣案槍枝送內政部警政署刑事警察局
    鑑定槍枝有無殺傷力，經其函覆：【送鑑槍枝業經本局採以
    國、內外槍彈鑑定領域共同認可之「性能檢驗法」鑑定完畢
    ，確認具有殺傷力無誤，考量正確、合法及安全等原則，已
    無再以「動能測試法」實際進行試射之必要】，此有該局98
    年1 月15日刑鑑字第0970186391號函文暨所附警政署刑事警
    察局槍枝殺傷力鑑定說明在卷可稽（見本院卷第46-49 頁）
    ，本院審酌被告持有之子彈1 顆確實於案發打鬥過程中發生
    槍擊聲響，並致辦公室天花板穿透而留下彈孔，對照上開槍
    枝殺傷力鑑定說明，依日本科學警察研究之研究結果，彈丸
    單位面積動能達20焦耳/ 平方公分，則足以穿入人體皮肉層
    之資料，該貫穿天花板之子彈係具有殺傷力動能，堪以認定
    ，被告所辯槍彈無殺傷力等語，尚難採信。
  (三)綜上所述，被告所辯顯係卸飾之詞，殊無可採，其事證明確
    ，犯行堪以認定，應予依法論科。
二、按槍砲彈藥刀械管制條例雖曾於93年6 月2 日及94年1 月26
    日修正公布施行。惟未經許可持有槍彈為繼續犯，於其終止
    持有之前，犯罪行為仍在繼續實施之中，其間法律縱有變更
    ，但其行為既繼續實施至新法施行以後，自無行為後法律變
    更，應為新舊法比較之問題，而應適用其行為終止時之現行
    條例論處（最高法院89年度台非字第186 號判決意旨參照）
    。是核被告所為，係犯槍砲彈藥刀械管制條例第8 條第4 項
    之非法持有可發射子彈具有殺傷力之槍枝罪及同條例第12條
    第4 項之非法持有子彈罪。被告以一行為同時犯非法持有改
    造手槍及子彈2 罪，為想像競合犯，依刑法第55條之規定，
    應從較重之非法持有可發射子彈具有殺傷力之槍枝罪處斷。
三、原審據以論處被告罪刑，固非無見；惟查：被告持有改造手
    槍，係犯槍砲彈藥刀械管制條例第8 條第4 項之非法持有可
    發射子彈具有殺傷力之槍枝罪，原審於判決主文欄及理由欄
    內均以非法持有手槍罪論述，顯與槍砲彈藥刀械管制條例第
    7 條第4 項之非法持有手槍罪產生混淆，自有未合。被告上
    訴意旨否認犯罪，指摘原判決不當，雖無理由，惟原判決既
    有上開可議之處，自應由本院將原判決關於被告非法持有槍
    彈部分撤銷改判。
四、爰審酌被告未經許可，自93年間即持有該列管之違禁槍枝及
    子彈，時間非短，對社會治安潛藏一定之危害，本件更持以
    毆擊傷人，原不宜寬貸；惟考量被告犯後偕同警方交出手槍
    ，其無不良犯罪前科（有台灣高等法院被告前案紀錄表在卷
    可稽），素行尚佳等一切情狀，量處如主文所示之刑，並就
    科罰金刑部分諭知易服勞役之折算標準。扣案之手槍1 支（
    含彈匣1 個）為違禁物，應依刑法第38條第1 項第1 款規定
    宣告沒收。至扣案彈頭1 顆及彈殼1 枚係因子彈走火擊發後
    所遺留，已非違禁物，爰不予宣告沒收，附此敘明。
五、被告被訴傷害罪部分，經原審判決拘役30日，被告於本院審
    理中就該傷害部分，已撤回上訴而告確定（見本院卷第35頁
    ），自不另論列，附此敘明。
據上論結，應依刑事訴訟法第369 條第1 項前段、第364 條、第
299 條第1 項前段，槍砲彈藥刀械管制條例第8 條第4 項、第12
條第4 項，刑法第11條前段、第55條、第42條第3 項、第38條第
1 項第1 款，判決如主文。
本案經檢察官蔡國禎到庭執行職務。
中    華    民    國    98    年    3     月    24    日
                  刑事第三庭    審判長法  官 周賢銳
                                      法  官 黃仁松
                                      法  官 施柏宏
以上正本證明與原本無異。
如不服本判決應於收受本判決後10日內向本院提出上訴書狀，其
未敘述上訴理由者，並得於提起上訴後10日內向本院補提理由書
狀（均須按他造當事人之人數附繕本）「切勿逕送上級法院」。
中    華    民    國    98    年    3     月    24    日
                                      書記官 白  蘭
附錄本案論罪科刑法條全文：
槍砲彈藥刀械管制條例第8 條：
未經許可，製造、販賣或運輸鋼筆槍、瓦斯槍、麻醉槍、獵槍、
空氣槍或第4條第1項第1款所定其他可發射金屬或子彈具有殺傷
力之各式槍砲者，處無期徒刑或5年以上有期徒刑，併科新臺幣1
千萬元以下罰金。
未經許可，轉讓、出租或出借前項所列槍枝者，處5 年以上有期
徒刑，併科新臺幣1 千萬元以下罰金。
意圖供自己或他人犯罪之用，而犯前二項之罪者，處無期徒刑或
7 年以上有期徒刑，併科新臺幣1 千萬元以下罰金。
未經許可，持有、寄藏或意圖販賣而陳列第1 項所列槍枝者，處
3 年以上10年以下有期徒刑，併科新臺幣700 萬元以下罰金。
第1 項至第3 項之未遂犯罰之。
槍砲彈藥刀械管制條例第12條第4項
未經許可，持有、寄藏或意圖販賣而陳列子彈者，處5 年以下有
期徒刑，併科新台幣300 萬元以下罰金。


司法院資訊處製作；財團法人民間司法改革基金會備份。
